【裁判字號】    97,消債更,202
【裁判日期】    971223
【裁判案由】    聲請更生程序
【裁判全文】
臺灣彰化地方法院民事裁定           97年度消債更字第202號
聲  請  人  甲○○
上列當事人因消費者債務清理事件聲請更生，本院裁定如下：
    主  文
聲請駁回。
聲請費用由聲請人負擔。
    理  由
一、按債務人與金融機構協商成立者，不得聲請更生或清算，但
    因不可歸責於己之事由，致履行顯有重大困難者，不在此限
    ；本條例施行前，債務人依金融主管機關協調成立之中華民
    國銀行公會會員辦理消費金融案件無擔保債務協商機制與金
    融機構成立之協商，準用前項之規定，消費者債務清理條例
    第一百五十一條第五項、第六項分別定有明文。又聲請更生
    或清算不合程式或不備其他要件者，法院應以裁定駁回之，
    但其情形可以補正者，法院應定期間先命補正，復為同條例
    第八條所明定。
二、本件聲請更生意旨略以：聲請人雖曾依金融主管機關協調成
    立協議，達成每月繳納新臺幣（下同）一萬九千六百五十八
    元，共八十期之還款方式及條件清償債務。然因聲請人任職
    加興企業股份有限公司（下稱加興公司），其民國九十七年
    四月至七日之平均薪資為三萬一千七百二十六元，惟加興公
    司近幾個月工作量銳減，聲請人之薪資亦逐月遞減，九十七
    年七月份之薪資僅二萬六千零九十七元。聲請人於九十五年
    二月間與前夫離婚，生有一女，今年為國民小學五年級，聲
    請人無須負擔其生活費及教育費，僅偶爾買一些生必需品寄
    給小孩，且目前與父母同住，因父母仍在工作，故無需撫養
    父母及負擔父母之生活費，僅幫忙支付家中水電、電話費，
    每月必要支出需約一萬七千七百四十七元，聲請人目前之收
    入扣除家中必要支出費用後，僅餘八千三百五十元，實無力
    負擔各家債權銀行之個別協議款，迫於現實無奈，只好毀諾
    ，並非可歸責於聲請人之事由致無法履行等語。
三、惟查：
（一）債務人於本件更生聲請前，已於九十五年五月二十九日依
      金融主管機關協調成立之中華民國銀行公會會員辦理消費
      金融案件無擔保債務協商機制與國泰世華商業銀行股份有
      限公司（下稱國泰世華銀行）等金融機構成立協商，自九
      十五年六月起，分八十期，每月十日支付一萬九千六百五
      十八元清償各債權銀行等情，有聲請人提出之協議書在卷
      可稽。
（二）聲請人所列之每月必要支出為人壽保險費二千一百八十八
      元、電費五千八百七十一元、水費六百四十三元、市話及
      聲請人網路費用一千零十一元、電信（行動電話）費用一
      千零三十五元、交通油費一百八十七元、探望孩子費用四
      千元、伙食費及生活雜支五千元、稅賦九十二元，有聲請
      人於九十七年十月三日提出之生活必要支出清單在卷可稽
      。然查：
  １、人壽保險費二千一百八十八元部分：
      查人壽保險雖有保障聲請人往後發生保險事故後，生活無
      虞之作用，然亦有儲蓄之性質，並非日常所必需之花費，
      聲請人既已無法支付其日常所消費之金額，則其再支付保
      險費用顯無必要，故本院認其每月支付人壽保險費二千一
      百八十八元並無必要，應予剔除。
  ２、電費五千八百七十一元、水費六百四十三元部分：
      查上開電費之繳款人為乙○○，水費之繳款人為梁朝慶，
      有聲請人提出之台灣電力公司及台灣自來水公司之收據可
      稽。且聲請人業於本院九十七年十二月十八日訊問時陳稱
      ：電費是家裡開工廠之營業用電，因為家裡經營不善，伊
      幫忙繳的，水費也是等語。是上開水電費本應由繳款人乙
      ○○、梁朝慶繳納，電費並為營業用電，而非屬聲請人之
      債務，聲請人竟為代繳，是此部分之支出亦無必要，應予
      剔除。
  ３、市○○○路費用一千零十一元部分：
      聲請人於上開期日到場陳稱：家裡電腦網路費用一千多元
      ，都是伊個人在使用，是上網查一些資料，了解一些資訊
      ，與伊的工作是沒有什麼關係等語。聲請人既已無法支付
      其日常所消費之金額，則其生活上之開支應予節流，且其
      自承其上網與其工作無關，是聲請人應予停止此部分之支
      出，方為正辦，始符更生之意旨，是此部分之支出，亦應
      予剔除。
  ４、探望孩子費用四千元部分：
      聲請人於上開期日到場陳稱：探望孩子的費用是日常用品
      及油費，現在費用每月平均約二千元等語。是聲請人探望
      其子女之費用應減縮為二千元。
  ５、綜上所述，剔除上開項目後，聲請人每月支出應為電信（
      行動電話）費用一千零三十五元、交通油費一百八十七元
      、探望孩子費用二千元、伙食費及生活雜支五千元、稅賦
      九十二元，合計八千三百十四元（1035+187+2000+5000+9
      2=8314）。
（三）聲請人雖列載其於九十七年七月之收入為二萬六千零九十
      七元，然其於九十七年十二月十八日到場陳稱：上個月銀
      行扣費後之薪資有二萬一千元，如果沒有扣大概為三萬一
      千元至三萬二千元之間，及其於九十七年十月三日提出之
      債務人所得及收入清單記載，其每月平均收入為三萬二千
      四百九十八元等語。惟查，聲請人於其任職加興公司之薪
      資，自九十七年一月至九月分別為三萬八千三百九十八元
      、二萬七千零九十八元、三萬五千五百二十八元、三萬三
      千九百六十二元、三萬一千三百十六元、二萬六千零九十
      七元、三萬七千四百十九元、三萬五千零九十七元、三萬
      九千九百三十六元，總計三十萬四千八百五十一元，每月
      薪資平均為三萬三千八百七十二元，有加興公司九十七年
      十一月三日加興字第九七００二號函函送之聲請人每月應
      領薪津清單在卷可按。是聲請人之每月薪資應以加興公司
      提出之每月應領薪津清單為準，其平均每月薪資為三萬三
      千八百七十二元。又聲請人自九十七年七月起，雖經債權
      人對其薪資強制執行而扣薪，然係因聲請人毀諾後，債權
      人始對之強制執行，是如未扣薪，依加興公司之陳報，聲
      請人於九十七年一月至九月間之平均每月薪資尚有三萬三
      千八百七十二元。
（四）依前揭說明，聲請人平均每月收入至少為三萬三千八百七
      十二元（即不包括年終獎金），而其每月生活費用為八千
      三百十四元，已如前述，則扣除生活費用支出，仍有剩餘
      二萬五千五百五十八元（00000-0000=25558）。再其與國
      泰世華銀行等金融機構達成之協議為每月支付一萬九千六
      百五十八元，有上開協議書附卷可按。則其每月餘額二萬
      五千五百五十八元仍足以支付協議之每月一萬九千六百五
      十八元。
四、從而，聲請人每月之收入扣除其生活所必要之費用外，仍足
    以支付其與國泰世華銀行等金融機構協議，每月清償債務之
    金額，聲請人又未能提出其係因不可歸責於己之事由，致履
    行上開協議內容顯有重大困難之證據，是本件債務人聲請更
    生，既違背消費者債務清理條例第一百五十一條第六項之規
    定，且上開欠缺又屬無從補正，自應駁回其更生之聲請，爰
    裁定如主文。
中    華    民    國    97    年    12    月    23    日
              民事第二庭    法      官  陳秋錦
上為正本係照原本作成。
如不服本裁定，應於裁定送達後10日內，以書狀向本院提出抗告
，並繳納抗告費新臺幣1千元。
中    華    民    國    97    年    12    月    23    日
                            書  記  官  王惠嬌


司法院資訊處製作；財團法人民間司法改革基金會備份。
